【裁判字號】    92,易,76
【裁判日期】    920211
【裁判案由】    竊盜
【裁判全文】
臺灣彰化地方法院刑事判決                            九十二年度易字第七六號
    公  訴  人  臺灣彰化地方法院檢察署檢察官
    被      告  丙○○原名黃.
                乙○○  男三十.
右列被告等因竊盜案件，經檢察官聲請簡易判決處刑（九十一年度偵字第六六六九號
），本院認應適用通常程序審理，判決如左：
    主  文
丙○○攜帶兇器竊盜，累犯，處有期徒刑拾月，扣案之Ｔ型板手壹支沒收。
乙○○無罪。
    事  實
一、丙○○曾於民國八十五年間，因竊盜案件，經法院判處有期徒刑十月確定，於八
    十六年十一月八日假釋出獄交付保護管束，甫於八十六年十二月六日假釋期滿執
    行完畢，仍不知悔改，於九十一年九月十九日下午四時許，至彰化縣彰化市○○○路一０八弄建國技術學院停車場，竟意圖為自己不法之所有，攜持客觀上足對
    人之生命、身體安全構成威脅，具有危險性之Ｔ字型板手，將該Ｔ字型板手插入
    鑰匙孔扭轉車鎖發動引擎之方式，竊取鍾長坤所有停放於該處之車牌號碼ＹＢＶ
    ─九三二號重型機車，得手後，供己使用。嗣於同年月二十三日下午一時許，丙○○又進入建國技術學院停車場內欲以相同手法行竊機車，於尚未著手行竊之際
    ，為彰化縣警察局彰化分局八卦山派出所員警甲○○巡邏時發現丙○○甚為可疑
    ，始對之盤查，而在其口袋內查獲之前作案用之Ｔ型板手一支。
二、案經彰化縣警察局彰化分局報請臺灣彰化地方法院檢察官偵查起訴。
    理  由
壹、有罪部分：
一、訊據被告丙○○對於右揭事實坦承不諱，核與被害人鍾長坤指述情節相符，並有
    車籍作業系統─查詢認可資料一份附卷可稽，此外復有Ｔ型板手一支扣案可資佐
    證，是以本件事證已臻明確，被告丙○○犯行堪予認定。
二、按Ｔ字型螺絲起子客觀上足對人之生命、身體安全構成威脅，具有危險性，自屬
    兇器，被告攜以行竊，核被告丙○○所為，係犯刑法第三百二十一條第一項第三
    款之攜帶兇器竊盜罪。查被告丙○○曾於八十五年間，因竊盜案件，經法院判處
    有期徒刑十月確定，於八十六年十一月八日假釋出獄交付保護管束，甫於八十六
    年十二月六日假釋期滿執行完畢，此有台灣彰化地方法院檢察署刑案資料查註紀
    錄表在卷可稽，其於受有期徒刑執行完畢五年之內，再犯有期徒刑以上之本罪，
    係屬累犯，應依法加重其刑。爰審酌被告丙○○犯罪之動機、方法、手段、所生
    危害及犯罪後之態度等一切情狀，量處如主文所示之刑。又扣案之Ｔ字型板手一
    支，係被告丙○○所有，供犯罪所用之物，爰併予宣告沒收。
貳、無罪部分：
一、本件公訴意旨略以：被告丙○○於九十一年九月二十三日下午一時許，與被告乙○○基於意圖為自己不法所有之犯意聯絡，共同前往彰化縣彰化市○○○路一０
    八弄建國技術學院停車場，由被告乙○○負責在建國技術學院停車場門口把風，
    被告丙○○進入停車場內以客觀上足對人之生命、身體安全構成威脅，具有危險
    性之以Ｔ字型板手插入鑰匙孔扭轉車鎖發動引擎之方式，欲竊取丁○○所有停放
    於該處之車牌號碼ＹＨＴ─四六五號重型機車，於被告丙○○著手行竊之際，為
    彰化縣警察局彰化分局八卦山派出所員警巡邏時當場查獲而未遂，並扣得作案用
    之Ｔ型板手一支，因認被告丙○○、乙○○二人共涉有刑法第三百二十一條第一
    項第三款、第二項之加重竊盜未遂罪嫌。
二、公訴人認被告丙○○、乙○○二人均涉有竊盜罪嫌，係以右揭事實業據被害人丁○○指述綦詳，且被告乙○○於偵查中自承：九十一年九月二十三日當天，伊知
    道丙○○要去偷車，當時伊與丙○○約好一起去偷等語，被告丙○○陳稱：當時
    我有找乙○○陪我去等語，足見被告丙○○、乙○○二人確有基於意圖為自己不
    法所有之犯意聯絡，於九十一年九月二十三日十三時許，由被告乙○○負責把風
    ，被告丙○○行竊之分工模式，共同著手竊取被害人丁○○所有之車號ＹＨＴ─
    四六五號重型機車，此外並有Ｔ型板手一支扣案及車籍作業系統─查詢認可資料
    在卷可資佐證為其依據。
三、按犯罪事實應依證據認定之，無證據不得推定其犯罪事實；又不能證明被告犯罪
    者，應諭知無罪之判決，此於刑事訴訟法第一百五十四條及同法第三百零一條第
    一項分別定有明文；及按認定不利於被告之事實須依積極證據，茍積極證據不足
    為不利於被告事實之認定時，即應為有利於被告之認定，更不必有何有利之證據
    ；又按事實審法院對於證據之取捨，依法雖有自由判斷之權，然積極證據不足證
    明犯罪事實時，被告抗辯或反證縱屬需虛偽，仍不能以此資為積極證據應予採信
    之理由；再按事實之認定，應憑證據，如未能發現相當證據，或證據不足以證明
    ，自不能以推測或擬制之方法，以為裁判基礎（最高法院三十年上字第八一六號
    、三十年上字第四八二號、四十年台上字第八六號判例參照）。又認定犯罪事實
    ，所憑之證據，雖不以直接證據為限，間接證據亦包括在內，然無論直接或間接
    證據，其為訴訟上之證明，須於通常一般之人均不致於有所懷疑，而得確信其為
    真實之程度者，始得據為有罪之認定，倘其證明尚未達到此一程度，而有合理之
    懷疑存在時，即無從為有罪之認定（最高法院七十六年台上字第四九八六號判例
    參照）。次按刑法上之未遂，必須已著手於犯罪行為之實行而不遂，始能成立，
    此在刑法第二十五條第一項規定甚明。同法第三百二十一條之竊盜罪，為第三百
    二十條之加重條文，自係以竊取他人之物為其犯罪行為之實行，至該條第一項各
    款所列情形，不過為犯竊盜罪之加重條件，如僅著手於該項加重條件之行為而未
    著手搜取財物，仍不能以本條之竊盜未遂論，此最高法院二十七年滬上字第五四
    號判例可資參照。
四、訊據被告丙○○、乙○○二人均堅決否認前揭犯行，被告丙○○辯稱：當時我是
    有鎖定目標要竊取車牌號碼ＹＨＴ─四六五號機車，當我在摸口袋中之Ｔ型板手
    時，警察就到現場了，所以我就裝沒事的走到別的地方去，我並未開始以Ｔ型板
    手插入鑰匙孔扭轉車鎖發動引擎，即為警查獲等語；被告乙○○則辯稱：我與丙○○係從雲林搭車到彰化，因丙○○要去找朋友，所以我才進到巷子去等丙○○
    ，我並未替丙○○把風等語。
五、經查，證人甲○○警員到庭證稱：本案是由我所查獲的，當時我是在巡邏勤務，
    但是因為建國技術學院附近失竊案頻傳，且當時丙○○將手插在口袋並站在欲偷
    竊車輛的旁邊，當我接近的時候，丙○○就裝做若無其事的走開，我就去盤查他
    ，我就在丙○○的口袋中查獲Ｔ字型扳手，所以我就請同仁過來支援，當支援員
    警到的時候正要將丙○○戴上手銬時，丙○○就逃跑了等語，故被告丙○○所辯
    ：當時我是有鎖定目標要竊取車牌號碼ＹＨＴ─四六五號機車，當我在摸口袋中
    之Ｔ型板手時，警察就到現場了，所以我就裝沒事的走到別的地方去，我並未開
    始以Ｔ型板手插入鑰匙孔扭轉車鎖發動引擎，即為警查獲等語，自堪信為真實，
    是以被告丙○○所為尚在預備竊盜之階段，而未達著手竊盜之階段，再刑法對於
    預備竊盜並無處罰明文，本件既無法證明負責行竊之被告丙○○已著手於竊盜犯
    罪構成要件之實行而不遂，即難令被告丙○○、乙○○（負責把風）二人負加重
    竊盜未遂之罪責，此外並無其他證據足證被告丙○○、乙○○二人有前揭加重竊
    盜未遂犯行，是以被告丙○○、乙○○二人犯罪均不能證明，惟其中被告丙○○
    部分公訴人認此與其竊取車牌號碼ＹＢＶ─九三二號重型機車之有罪部分有連續
    犯之裁判上一罪關係，故就被告丙○○被訴竊取車牌號碼ＹＨＴ─四六五號機車
    部分，則不另為無罪之諭知；被告乙○○部分則應為無罪之諭知。
據上論斷，應依刑事訴訟法第四百五十二條、第三百零一條第一項、第二百九十九條
第一項前段，刑法第三百二十一條第一項第三款、第四十七條、第三十八條第一項第
二款，判決如主文。
中      華      民      國    九十二    年      二      月     十一     日
                                臺灣彰化地方法院刑事第二庭
                                    法      官  石  馨  文
右正本證明與原本無異。
如不服本判決，應於送達後十日內向本院提出上訴狀(須附繕本)。
告訴人或被害人對於判決如有不服具備理由請求檢察官上訴者，其上訴期間之計算係
以檢察官收受判決正本之日期為準。
                                    法院書記官  呂  雅  惠
中      華      民      國    九十二    年      二      月     十七     日
刑法第三百二十一條
犯竊盜罪而有左列情形之一者，處六月以上五年以下有期徒刑：
一、於夜間侵入住宅或有人居住之建築物、船艦或隱匿其內而犯之者。
二、毀越門扇、牆垣或其他安全設備而犯之者。
三、攜帶兇器而犯之者。
四、結夥三人以上而犯之者。
五、乘火災、水災或其他災害之際而犯之者。
六、在車站或埠頭而犯之者。
前項之未遂犯罰之。


司法院資訊處製作；財團法人民間司法改革基金會備份。
